【裁判字號】    98,上訴,665
【裁判日期】    981020
【裁判案由】    毒品危害防制條例
【裁判全文】
臺灣高等法院臺南分院刑事判決         98年度上訴字第665號
上  訴  人  臺灣臺南地方法院檢察署檢察官
上  訴  人
即  被  告  丙○○
                    現於臺灣臺南看守所
選任辯護人  蘇文奕律師
            彭大勇律師
            林士龍律師
被      告  甲○○
                    現於臺灣高雄戒治所
指定辯護人  本院公設辯護人  郭忠生
上列上訴人因被告毒品危害防制條例案件，不服臺灣臺南地方法
院97年度訴字第2252號中華民國98年4月30日第一審判決（起訴
案號：臺灣臺南地方法院檢察署97年度偵字第12327、12328、15
174號），提起上訴，本院判決如下：
    主  文
原判決撤銷。
丙○○所犯如附表一編號一至四號及附表二編號一至四號所示之
販賣第一、二級毒品罪各罪，各處如附表一、二所示之刑。應執
行有期徒刑壹拾捌年。扣案之第一級毒品海洛因貳包（合計淨重
壹點捌陸公克）、第二級毒品安非他命壹包（含袋重壹點肆公克
）均沒收銷燬之；扣案之包裝上開安非他命之外包裝袋壹個沒收
；未扣案之門號0000000000行動電話壹支（含ＳＩＭ卡）沒收，
如一部或全部不能沒收時，追徵其價額或以其財產抵償之；未扣
案之販賣第一級毒品所得新臺幣貳萬貳仟元、及販賣第二級毒品
所得新臺幣貳萬壹仟元均沒收，如全部或一部不能沒收時，以其
財產抵償之。
甲○○無罪。
    事  實
一、丙○○（綽號「阿偉」）曾於民國97年間，因違反毒品危害
    防制條例案件，經原審於97年7月8日以97年度簡字第1547號
    判決判處有期徒刑三月確定，於97年7月29日易科罰金執行
    完畢（除附表一編號三、四及附表二編號四外，其餘均不構
    成累犯），仍不知悔改，明知海洛因、安非他命分別為毒品
    危害防制條例所管制之第一級、第二級毒品，均不得非法販
    賣、或持有，竟分別為下列行為：
  (一)竟基於販賣第一級毒品海洛因以營利之犯意，於不詳時、地
    購得第一級毒品海洛因後，以其所有之門號0000000000號之
    行動電話作為販賣海洛因之聯絡工具，於接獲附表一編號一
    至編號四之傅定烽（56年7月16日生）、甲○○（67年1月21
    日生）先後表示購買海洛因之電話並意思合致後，丙○○即
    分別於附表一編號一至編號四所示之時間、地點，將附表一
    編號一至編號四所示數量之海洛因交付與傅定烽、甲○○，
    而以如附表一編號一至編號四所示之價格，分別販賣如附表
    一編號一至編號四所示之第一級毒品海洛因與傅定烽、甲○
    ○等人，共計販賣毒品所得為新台幣（下同）22000元（均
    未扣案）。
  (二)又基於販賣第二級毒品安非他命以營利之犯意，以其上揭門
    號0000000000號之行動電話作為販賣安非他命之聯絡工具，
    於接獲張正凱（73年11月20日生）表示購買安非他命之電話
    並意思合致後，丙○○即分別於附表二編號一至編號四所示
    之時間、地點，將附表二編號一至編號四所示數量之安非他
    命交付與張正凱，而以如附表二編號一至編號四所示之價格
    ，分別販賣如附表二編號一至編號四所示之第二級毒品安非
    他命與張正凱，共計販賣毒品所得為21000元（均未扣案）
    。
二、嗣張正凱因施用第二級毒品案件於97年8月20日遭警查獲，
    乃向警方供出其毒品係向丙○○即綽號「阿偉」之男子購買
    ，並同意配合警方查緝該販毒者。茲因張正凱曾於97年8月
    18日18、19時許，向丙○○購買一萬二千元之安非他命，丙
    ○○向張正凱先行收取一萬二千元現金後，尚未交付毒品予
    張正凱，張正凱即以此藉口，撥打電話予丙○○，請丙○○
    依約交付其所購買之上揭一萬二千元安非他命。惟丙○○因
    故無法前來交貨，乃告知張正凱，將委請甲○○轉交。張正
    凱即聯絡甲○○，雙方約定於97年8月20日21時許，在臺南
    市安平區○○○街127號前交付毒品。嗣甲○○依約駕駛車
    牌號碼ＸＱ六－四六六號重型機車前來時，即當場遭警員逮
    捕，並扣得甲○○於附表一編號三、四所示之時、地向丙○
    ○所購得之第一級毒品海洛因各1包（合計淨重1.86公克）
    、第二級毒品安非他命1包（含袋重1.4公克），及丙○○所
    有供包裝上開安非他命以防潮溼或裸露俾供犯販賣第二級毒
    品罪所用之外包裝袋共1個，進而查獲上情，另丙○○所有
    供犯本件販賣第一、二級毒品罪連絡用之0000000000號行動
    電話則未扣案。
三、案經臺南市警察局第三分局報請臺灣臺南地方法院檢察署檢
    察官偵查起訴。
    理  由
甲、有罪部分：
壹、證據能力部分：
    按被告以外之人，於審判外之言詞或書面陳述，除法律有規
    定者外，不得作為證據，刑事訴訟法159條第1項定有明文。
    而所謂法律有規定者，即包括同法第159條之1至之5所規定
    傳聞證據具有證據能力之例外情形。其中第159條之2規定：
    「按被告以外之人於檢察事務官、司法警察官或司法警察調
    查中所為之陳述，與審判中不符時，其先前之陳述具有較可
    信之特別情況，且為證明犯罪事實存否所必要者，得為證據
    」，是依該條規定，被告以外之人於檢察事務官、司法警察
    （官）調查時所為之陳述，必具備「可信性」及「必要性」
    二要件，始例外得適用上開第159條之2規定，認有證據能力
    ，採為證據。
一、證人張正凱於警詢中所為之陳述部分：
    證人張正凱已於原審審理時到庭陳述，且其證述之重要待證
    事實部分與渠在警詢時之供述內容相符，則證人張正凱在警
    詢之供述既有審判中之陳述可以代替，自非屬「為證明犯罪
    事實存否所必要者」，則證人張正凱之警詢中之供述，非為
    證明犯罪之待證事實存在或不存在所不可或缺，從而證人張
    正凱警詢之供述非屬上開傳聞例外規定之情形，並無證據能
    力，僅得作為彈劾證據。
二、證人王清原、傅定烽及同案被告甲○○等人於警詢中所為之
    陳述部分：
    上開部分固屬被告丙○○以外之人於審判外之言詞陳述，然
    參酌證人王清原、傅定烽及甲○○等人於警詢時供述內容具
    體指認被告，並就買毒時地、次數、金額及賣毒者等重要販
    賣毒品構成要件事實，均供證至詳，且合經驗法則，且於詢
    問後復經證人於筆錄簽名按指印，且於原審審理中均未曾供
    述警方詢問時有何不法取供之情形，堪信該等證人於警詢中
    之供述均係出於渠等之任意性。又上開證人均已於原審以證
    人身分到庭證述，對於被告之對質詰問權已有所保障，且證
    人王清原於原審證述時，迴避正面答覆，更與其於警詢中之
    供述不盡相符；證人傅定烽、甲○○於原審審理時，則均反
    於警詢時之陳述，改稱：係請被告丙○○幫忙拿海洛因云云
    ，核與渠等於警詢時之證述均非相符。且觀諸渠等嗣於原審
    證述時，因被告丙○○在場，惟恐得罪被告丙○○而於心理
    上受有壓抑之情形下，渠等於警詢中之供述自較可信，復為
    證明犯罪事實存否所必要者，依刑事訴訟法第159條之2之規
    定，應有證據能力。被告丙○○及辯護人指稱上開證人警詢
    中之供述均無證據能力云云，要無可取。
貳、實體認定：
一、訊據被告丙○○矢口否認有何販賣第一、二級毒品犯行，辯
    稱：伊曾經無償轉讓毒品給張正凱、傅定烽，但並無販賣毒
    品給他們，伊也沒有賣毒品給甲○○，只有跟他一起施用，
    又通訊監察譯文之內容並無法認定有販賣並交付毒品云云。
二、經查：
(一)犯罪事實一(一)即附表一編號一至編號四販賣海洛因部分：
  (一)被告丙○○販賣第一級毒品海洛因予傅定烽即附表一編號一
    、二部分：
 1、被告丙○○確有於附表一編號一、二所示時、地，販賣第一
    級毒品海洛因予傅定烽之事實，業經證人傅定烽於警詢中證
    述：伊平時都向綽號「阿偉」的男子即被告丙○○購買海洛
    因，都是以電話撥打他的行動電話後，要他帶海洛因到伊位
    於臺南市○○區○○路三段上班的地方交易。平時都是以二
    千至三千元不等購得海洛因一小包。最近一次向被告丙○○
    購買海洛因大約是二個月之前等語（見警卷一第45至46頁）
    。
 2、且有證人傅定烽與被告丙○○間下列之通訊監察譯文與臺灣
    臺南地方法院檢察署通訊監察書及通訊監察電話附表可資佐
    證：
    被告所使用之0000000000號行動電話門號，先後於97年7月
    10日20時17分47秒許及同年7月12日20時36分50秒許，分別
    與使用0000000000號行動電話門號之傅定烽通話，約定買賣
    海洛因之數量、價格及交易地點一情，有通訊監察譯文在卷
    可佐（通訊監察電話：0000000000號，見偵卷一第95至97頁
    、原審卷第90至91頁），觀諸被告與之通訊之監察譯文內容
    ，其中：(1)97年7月10日部分如下：「（97年7月10日20時17
    分47秒）被告丙○○：等一下才過去上班。
    證人傅定烽：怎樣？
    被告丙○○：你不是叫我過去上班？
    證人傅定烽：對，但我有在趕ㄋㄟ。
    被告丙○○：這樣哦，好，我一下馬上過去。；
    （同日22時16分58秒）
    證人傅定烽：喂，我告訴你一下，那別人啦，阿你一定要有
    過哦。
    被告丙○○：他要叫我買一份，還是兩份？
    證人傅定烽：同樣，同樣那個。
    被告丙○○：一份。
    證人傅定烽：對同樣一份，阿一定要有過哦。」
  (2)97年7月12日部分如下：「（97年7月12日20時36分50秒）
    前幾句為證人傅定烽與乙○○之對話（與販賣毒品無涉）
    傅定烽：你叫他聽一下好了。
    乙○○：喔，你等一下。
    被告丙○○：喂。
    證人傅定烽：嗯。你等一下，你的拿一千給我，好嗎？」
    被告丙○○：喔，好啊。
    證人傅定烽：喔，你的，你等一下吃飽飯後，拿過來給我。
    被告丙○○：好，好。
    證人傅定烽：拿一千元給我。
    被告丙○○：好。
    證人傅定烽：好嗎？
    被告丙○○：好。
    證人傅定烽：我等一下再跟你講一下。
    被告丙○○：喔，好，好。
    證人傅定烽：你不要潛（音同，應係指拖延）喔。
    被告丙○○：好。」
    等情，並經原審勘驗其中97年7月12日部分監聽內容屬實，
    有原審勘驗筆錄可稽（見原審卷一第90、120頁）。綜觀上
    揭被告與購買毒品者之對話用語，足見被告與購買毒品者均
    於電話中就交易毒品數量，價格已達成合意至明。
  (3)參以，就上開所示譯文內容業據證人傅正烽於偵查中證稱：
    「在電話中陳述說『等一下才過去上班』、『我有在趕』等
    等，去上班就是叫他送去公司給伊的意思，伊要請被告丙○
    ○送海洛因給伊。被告丙○○有送海洛因給伊。伊該次購買
    2、3千元。伊說『一定要有夠』，因為他有時候都給不足。
    另外一份跟兩份代表說六千元是2.5公克，也就是兩份的意
    思，三千元是2.5公克的一半，就是1份的意思。97年7月10
    日該次應該是有買到海洛因。97年7月12日伊在電話中說『
    你等一下，你向他拿一千元給我好嗎』應該是要跟他拿一千
    元的海洛因」等語明確（見偵卷一第111至112頁），亦徵除
    被告與購買毒品者於電話中就交易毒品數量，價格已達成合
    意之外，並均已交付毒品海洛因至明。
  (4)被告另辯稱由上開通訊監察譯文內容仍不足資以認定被告有
    販賣並交付證人傅定烽第一級毒品海洛因云云，然關於上開
    通訊監察譯文之意義業經證人傅定烽於偵查中供述係為向被
    告購買海洛因，並有數量、價格及交付地點之約定並交付毒
    品等情已如前述，再觀諸被告與傅定烽於上開時間之通訊監
    察譯文內容，已就交易毒品之種類、數量、金額及交易地點
    均約定明確，從而被告辯稱通訊監察譯文內容並無涉販賣海
    洛因犯行云云，顯無足採。
 3、再按法院對證人所為前後矛盾之證詞，不宜僅依表面觀察，
    發現其一有矛盾情形即全然摒棄不採，亦不應依證人事後之
    翻供即認其原先之證詞不實，法院為確實發現真實，仍有必
    要依前述證人人性弱點之角度深切觀察其前後所為不同之證
    述，何者係真實可信，何者係事後為避免得罪被告所為迴護
    之詞，而不應採信，以作為判決之依據。證人傅定烽於原審
    審理時雖另證述：伊所吸食的海洛因是請被告丙○○幫伊拿
    的，因為剛開始被告丙○○有給伊一、二次，再來伊自己不
    好意思，就問他要怎麼拿，一次要拿多少，他說拿一次是二
    分半六千元，伊說伊不要那麼多，只要一半就好，所以就分
    成二份，當時他有跟伊說他沒有，伊就麻煩他拿云云（見原
    審卷第192頁）；惟於原審又坦承：伊向被告丙○○拿海洛
    因都是以電話聯絡，電話中沒有請他幫伊調，見面之後才拿
    海洛因的錢給他，伊不知道被告丙○○有無去調毒品。伊不
    知道請被告丙○○調毒品與直接向被告丙○○購買毒品的差
    別在那裡等語（見原審卷第199至200頁、第206頁）。是綜
    合以觀上開證人傅定烽於原審之證述，無非係因被告丙○○
    在場，因恐得罪被告丙○○，未敢據實陳述，證人傅定烽上
    開證述雖謂「我麻煩他幫我拿，不是直接跟他購買」云云，
    諒係因被告丙○○在場，惟恐得罪被告丙○○所為避重就輕
    之詞，尚不足資為有利於被告丙○○之認定。
 4、另被告丙○○自警詢、偵查以至原審審理，均未曾具體指出
    其與證人傅定烽間有何嫌隙或恩怨糾葛，此外參酌證人傅定
    烽為袒護被告，尚且曾證稱「我麻煩他幫我拿，不是直接跟
    他購買」等語，而否認向被告購買海洛因云云（詳前述3）
    ，且證人於偵查中已知悉具結後應負擔之偽證罪責，而販賣
    毒品又屬重罪，堪信證人傅定烽並無設詞構陷被告丙○○之
    動機存在，足見證人傅定烽供稱向被告丙○○購買海洛因之
    證述堪予採信，被告丙○○確有如附表一編號一、二所示之
    販賣海洛因犯行，足以認定。
  (二)被告丙○○販賣第一級毒品海洛因予甲○○即附表一編號三
    、四部分：
 1、被告丙○○確有於附表一編號三、四所示時、地，販賣第一
    級毒品海洛因予證人即同案被告甲○○，並已交付毒品之事
    實，迭經證人甲○○於警詢中證述：在警方查獲伊之前，伊
    有打電話給被告丙○○，向他購買一萬二千元之海洛因一包
    ，然後被告丙○○拜託伊拿一包安非他命給張正凱。另外一
    包海洛因是伊於97年8月16日，在臺南市○○區○○街上的
    「繽紛遊藝場」外，以六千元向被告丙○○購買施用剩下的
    等語（見警卷一第22、28頁）；及於偵查中證述：扣案之二
    包海洛因是向被告丙○○購買的。其中一包是被查獲前半小
    時，在中華西路「湖美汽車旅館」外面，以一萬二千元向被
    告丙○○購買，另外一包則是於97年8月16日，在友愛街上
    的「繽紛遊藝場」外面，以六千元向被告丙○○購買等語明
    確（見偵卷二第94頁）。
 2、此外，前揭證人甲○○供述向被告丙○○先後二次購買之第
    一級毒品各一包，即為本案甲○○經警查獲時扣案之二包粉
    狀物，經送請法務部調查局鑑定結果為第一級毒品海洛因，
    合計淨重1．86公克，空包裝總重0.54公克，有該局濫用藥
    物實驗室97年9月18日調科壹字第09723037920號鑑定書在卷
    可資佐證（見偵卷二第72頁）。復參以被告丙○○迭自警詢
    、偵查以至原審審理，均未明確指出其與證人甲○○間有何
    嫌隙或恩怨糾葛，而販賣毒品又屬重罪，堪信證人甲○○並
    無設詞構陷被告丙○○之動機存在，是證人甲○○於警詢及
    偵查中所為被告丙○○有販賣第一級毒品海洛因之證詞，應
    與事實相符，可以採信。
 3、雖證人甲○○於原審審理時改稱：因為伊有施用海洛因的習
    慣，認識被告丙○○之後，知道他有朋友有海洛因，所以就
    麻煩被告丙○○幫伊購買。伊拿錢給被告丙○○之後，被告
    丙○○大概隔半小時、一個小時會把海洛因交給伊。被告丙
    ○○沒有當場拿海洛因給伊過云云（見原審卷第262、263至
    264頁）。惟證人甲○○於檢察官詰問時，又表示：伊是透
    過被告丙○○去調海洛因，有時是一起打電動的時候跟他講
    ，有時是在電話中跟他講。要拿多少數量的毒品是伊決定。
    伊不知道被告丙○○是去何處拿毒品。伊在地檢署有跟檢察
    官說，毒品都是跟被告丙○○買的，因為伊根本不知道被告
    丙○○的朋友是誰、如何聯絡。伊根本不能確定他到底是跟
    誰調毒品。不論調毒品或是直接購買毒品，伊的錢都是直接
    付給被告丙○○。伊覺得調毒品與購買毒品好像都一樣等語
    （見原審卷第269至271頁）。則綜觀上開證人甲○○於原審
    之證述，無非係因被告丙○○在場，唯恐得罪被告丙○○，
    未敢據實陳述，惟其終究供承無論是請被告丙○○調毒品或
    購買毒品，都是把錢交付給被告丙○○，至於被告丙○○究
    係向何人調毒品，其並不清楚，其不知道調毒品與購買毒品
    之差異何在等情明確，是尚不得憑以認定其先前於警詢及偵
    查中之供述有何瑕疵，自無從資為有利於被告丙○○之認定
    。
 4、被告丙○○辯稱僅有與證人甲○○一起施用毒品，並未販賣
    毒品予證人甲○○云云，無非卸責之詞，不足採信。
 (三)綜上所述，本件事證明確，被告於附表一編號一至編號四所
   載時地，以附表一編號一至編號四價格，販賣第一級毒品海
   洛因與附表一編號一至編號四所載之傅定烽、甲○○之事實
   ，均堪以認定。
(二)被告丙○○販賣安非他命予張正凱即附表二編號一至四部分
    ：
  (一)證人張正凱於偵查中業已具結證稱：97年6月間開始向被告
    丙○○買安非他命，最後一次是在97年8月18日18、19時許
    ，在中華西路那邊，有一間叫北海的汽車旅館的路旁，通常
    在友愛街、中國城及五期附近的汽車旅館購買，前後跟他買
    過六、七次安非他命等語（見偵卷一第56頁）；復於原審審
    理時證述：伊有跟被告丙○○買過安非他命，交易時間、地
    點不固定，記得曾在伊的住處、五期汽車旅館外面路旁，金
    額最少三千，最多一萬二千元，都是透過電話聯絡，然後約
    地點等語明確（見原審卷第154至156頁）。
  (二)且有證人張正凱與被告丙○○間下列之通訊監察譯文與臺灣
    臺南地方法院檢察署通訊監察書及通訊監察電話附表可資佐
    證：
    被告所使用之0000000000號行動電話門號，先後於97年7月
    9日19時26分13秒許、同年月10日18時42分22秒許、及15日
    22時49分30秒，分別與使用張正凱通話，約定買賣安非他命
    之數量、價格及交易地點一情，有通訊監察譯文在卷可佐（
    通訊監察電話：0000000000號，見偵卷一第95至97頁、原審
    卷第90至91頁），觀諸被告與之通訊監察譯文內容其中：
  (1)97年7月12日部分如下：「（97年7月9日19時26分13秒）證
    人張正凱：喂，和昨天晚上一樣。被告丙○○：沒那麼多了
    ，只剩一半了。
    證人張正凱：剩一半了哦？ㄨㄚ，是拌拌ㄋㄟ。
    被告丙○○「我知道啦，我還沒去人家那。
    證人張正凱：要等嗎？
    被告丙○○：對，我等一下去人家那看怎樣。
    證人張正凱：好。」
  (2)97年7月10日部分如下：「（同年月10日18時42分22秒）
    證人張正凱：喂有空嗎？
    被告丙○○：有。講。
    證人張正凱：哦，拌拌。
    被告丙○○：好。
    證人張正凱：那裡？
    被告丙○○：我等一下拿過去。
    證人張正凱：你要過來我這嗎！好。」
  (3)97年7月15日部分如下：「（同年月15日22時49分30秒）
    證人張正凱：喂，我。你知不知道？
    被告丙○○：誰？
    證人張正凱：幹。
    被告丙○○：哦。
    證人張正凱：那個那個拌拌。
    被告丙○○：哦，好。我在小北這。
    證人張正凱：小北哦！上次我去那。
    被告丙○○：對。你在那？
    證人張正凱：我在厝。
    被告丙○○：哦，等一下我告訴你（凱仔他在厝那而已），
                喂成功路啦。
    證人張正凱：成功路那裡？
    被告丙○○：成功路哇西門路。」
    就上開所示譯文內容業據證人張正凱於偵查中證稱：警察有
    拿監聽譯文給伊看，譯文裡面是伊要向對方買安非他命，監
    聽譯文那一次有買到毒品，也是三千元等情（見偵卷一第55
    至56頁）。堪信被告丙○○確有如附表二編號一至三所示三
    次販賣安非他命予證人張正凱既遂之犯行無訛。
  (三)證人張正凱另於原審審理時證述：伊被警方查獲那天，也有
    跟被告丙○○購買安非他命。最後這一次是伊在被查獲之前
    一、二天打電話給被告丙○○，說要買安非他命，被告丙○
    ○叫伊先給錢，伊就拿一萬二千元到被告丙○○住的汽車旅
    館外面給他，他只說等一下就回來，並沒有表明要與伊合資
    購買，伊之後有一直聯絡他，問他何時要交付毒品。後來伊
    於97年8月20日遭警方查獲，警方要伊供出上游，伊就打電
    話給被告丙○○，向他要之前積欠的安非他命，後來被告丙
    ○○說他很忙，叫伊去跟同案被告甲○○拿，伊就打電話給
    甲○○，並約定交貨的地點，甲○○到達約定現場，尚未交
    付毒品，即遭警方逮捕等語甚詳（見原審卷第166至169頁）
    。核與證人即同案被告甲○○於警詢及偵查中證述：伊是在
    97年8月20日21時許，在臺南市安平區○○○街127號前被警
    方查獲。伊在被警方查獲前，有打電話給被告丙○○，向他
    購買一萬二千元的海洛因，被告丙○○叫伊順便拿一包安非
    他命給張正凱。他沒有交待伊向張正凱收取款項，他說這是
    要補他之前欠張正凱的，麻煩伊交給張正凱。因為被告丙○
    ○知道伊與張正凱認識很久等語均相符（見警卷一第22頁、
    偵卷二第95頁），此外，並有經警查獲時扣案之第二級毒品
    安非他命一包（含袋重1．4公克）及卷附之毒品初步檢驗報
    告單一份可資佐證，足認證人張正凱供稱於附表二編號四所
    示時、地向被告丙○○購買第二級毒品安非他命未遂乙節確
    屬實情。被告丙○○確有附表二編號四所示販賣安非他命未
    遂之犯行，亦堪認定。
  (四)被告丙○○否認上情，辯稱僅有無償轉讓毒品予證人張正凱
    毒品云云，難以憑採。綜上所述，本件事證明確，被告於附
    表二編號一至編號四所載時地，以附表二編號一至編號四價
    格，販賣第二級毒品安非他命予張正凱（附表二編號一至編
    號三既遂、附表二編號四未遂）之事實，均堪以認定，又被
    告既不否認與證人張正凱認識，則張正凱證稱二人係由何人
    介紹認識，核與本案被告丙○○有無販賣毒品安非他命予張
    正凱一節尚屬無涉，從而辯護人另聲請調取案外人任培榕之
    在監紀錄表以證明證人張正凱證詞不可採信云云，本院認已
    無必要，附此敘明。
三、按我國查緝毒品之施用或販賣一向執法甚嚴，對於販賣毒品
    者尤科以重度刑責，又販賣毒品既係違法行為，當非可公然
    為之，亦無公定價格，且容易分裝並增減份量，而每次買賣
    之價量，可能隨時依雙方關係深淺、資力、需求量及對行情
    之認知、來源是否充裕、查緝是否嚴謹、購買者被查獲時供
    述購買對象之可能風險之評估等情形，而異其標準，非可一
    概而論。而買受毒品之人通常亦無法探知販毒者賺取利潤幾
    何，是販賣毒品之利得，除販毒者坦承犯行或價量俱臻明確
    外，委難察得實情，販賣之人從價差或量差中牟利之方式雖
    異，其意圖營利之販賣行為則同一。是以因第一、二級毒品
    海洛因、安非他命量微價高，販賣者率有利益可圖，被告丙
    ○○販賣海洛因、安非他命，如無利益可得，自不會多次甘
    冒遭警查獲可能處以重刑之風險而如此作為，則被告丙○○
    雖否認有販賣海洛因及安非他命之犯行，而無可查證其賣出
    確實賺取之差價，惟觀諸前揭被告丙○○與證人傅定烽間之
    通訊監察譯文，證人傅定烽甚至以該次的毒品係他人購買為
    由，囑咐被告丙○○毒品的量一定要足夠等情（見原審卷第
    196頁），足見被告丙○○販賣海洛因及安非他命確有營利
    之犯意甚明。綜上，本件事證明確，被告丙○○前揭販賣第
    一、二級毒品之犯行，足堪認定，自應依法論科。
參、論罪科刑之理由
一、按被告丙○○行為後，毒品危害防制條例部分條文業於98年
    5月5日經修正通過，並於同年月20日經總統公布，於同年月
    22日起施行（按法規之制定與法規之修正，如有特定生效日
    之必要者，依中央法規標準法第14條或第20條第2項準用第
    14條之規定，應分別特定期施行日期。法規制定或前次修正
    基於特殊因素所特定之施行日期，並不適用於日後修正或再
    次修正之條文。法律之制定或修正，若未明定施行日期者，
    中央法規標準法雖未規定應自何時生效，然法律既經制定或
    修正並經總統公布，自應依一般原則，自公布日起算至第3
    日發生效力。本件98年5月20日修正公布之毒品危害防制條
    例部分條文，並未特定其施行日期。雖該條例於制定時，在
    第36條規定自公布後6個月施行，但此項施行日期之規定，
    並不適用於本次98年5月20日修正之條文。故本次修正條文
    既未明定其施行日期，自應依中央法規標準法第13條之規定
    ，自公布日起算至第3日發生效力，附此敘明），其中第4條
    第1項、第2項修正前規定：「製造、運輸、販賣第一級毒品
    者，處死刑或無期徒刑；處無期徒刑者，得併科新臺幣一千
    萬元以下罰金。」「製造、運輸、販賣第二級毒品者，處無
    期徒刑或七年以上有期徒刑，得併科新臺幣七百萬元以下罰
    金。」，修正後規定為：「製造、運輸、販賣第一級毒品者
    ，處死刑或無期徒刑；處無期徒刑者，得併科新臺幣二千萬
    元以下罰金。」「製造、運輸、販賣第二級毒品者，處無期
    徒刑或七年以上有期徒刑，得併科新臺幣一千萬元以下罰金
    。」，修正後之規定，已將併科罰金之數額關於販賣第一級
    毒品罪部分，由一千萬元以下，提高為二千萬元以下，關於
    販賣第二級毒品罪部分，由七百萬元以下，提高為一千萬元
    以下，是經比較新舊法結果，本院認新法之法定刑罰金刑較
    重，從而被告丙○○涉犯販賣第一級毒品罪及第二級毒品罪
    部份應以修正前該條例之規定較有利於被告，依刑法第2條
    第1項前段之規定，應適用修正前該條例第4條第1項及第2項
    之規定。
二、次按海洛因與安非他命分別係毒品危害防制條例所定之第一
    級、第二級毒品，不得持有、販賣。被告丙○○於附表一編
    號一至編號四所示時、地，分別販賣第一級毒品海洛因予傅
    定烽、甲○○，核其所為，均係犯修正前毒品危害防制條例
    第4條第1項之販賣第一級毒品罪；被告丙○○於附表二編號
    一至編號三所示時、地，分別販賣第二級毒品安非他命予張
    正凱，核其所為，均係犯修正前毒品危害防制條例第4條第2
    項之販賣第二級毒品罪，另附表二編號四之犯行係犯修正前
    毒品危害防制條例第4條第6項、第2項之販賣第二級毒品未
    遂罪；被告各次販賣第一級毒品海洛因、販賣第二級毒品安
    非他命，其持有第一級毒品海洛因與第二級毒品安非他命之
    低度行為，均應分別為各次販賣之高度行為所吸收，均不另
    論罪。
    至於附表二編號四部分，被告丙○○雖已向證人張正凱收取
    安非他命之價金而著手販賣安非他命，惟尚未實際交付毒品
    即遭警查獲而未遂，應論以同條例第4條第6項、第2項之販
    賣第二級毒品未遂罪，並依未遂犯之規定減輕其刑。公訴人
    認被告丙○○此部分所為係犯同條例第4條第2項之販賣第二
    級毒品既遂罪，尚有誤會，惟此僅行為態樣變更，爰未變更
    起訴法條，併此敘明。
三、被告四次販賣第一級毒品海洛因及四次販賣第二級毒品安非
    他命，犯罪時間均屬獨立可分，犯意各別，行為互異，均應
    予分論併罰。另刑法上所謂集合犯係指立法者所制定之犯罪
    構成要件中，本就預定有數個同種類之行為將反覆實行之犯
    罪而言，是將各自實現犯罪構成要件之多數行為，解釋為集
    合犯，而論以一罪，對於集合犯之解釋，須符合立法者之意
    向。再依刑法第五十六條修正理由之說明，謂「對繼續犯同
    一罪名之罪者，均適用連續犯之規定論處，不無鼓勵犯罪之
    嫌，亦使國家刑罰權之行使發生不合理之現象。」、「基於
    連續犯原為數罪之本質及刑罰公平原則之考量，爰刪除有關
    連續犯之規定」等語，即係將本應各自獨立評價之數罪，回
    歸本來就應賦予複數法律效果之原貌。因此，就刑法修正施
    行後多次販賣毒品之犯行，採一罪一罰，始符合立法本旨（
    最高法院96年度第9次刑庭會議決議意旨參照）。本件被告
    丙○○涉犯販賣毒品罪，承前說明，亦難認立法者就所制定
    之犯罪構成要件中，本即預定有數個同種類之販賣毒品行為
    將反覆實行，自應予以分論併罰而非論以集合犯至明，公訴
    意旨認被告四次販賣海洛因及四次販賣安非他命行為各屬集
    合犯，應各論以一罪，容有誤會，併予敘明。
四、被告丙○○有前述前案科刑及執行紀錄，有臺灣高等法院被
    告前案紀錄表一份在卷可按，其於受徒刑之執行完畢後，五
    年以內故意再犯本件如附表一編號三、四及附表二編號四所
    示之有期徒刑以上之罪，應依刑法第47條第1項之規定論以
    累犯，除法定刑死刑、無期徒刑，依法不得加重其刑外，其
    餘並加重其刑（附表二編號四部分則先加後減之）。
五、末按刑之量定，為求個案裁判之妥當性，法律固賦予法院裁
    量權，但此項裁量權之行使，除應依刑法第五十七條規定，
    審酌行為人及其行為等一切情狀，為整體之評價，並應顧及
    比例原則與平等原則，使罪刑均衡，輕重得宜，以契合社會
    之法律感情。又刑法第五十九條規定犯罪之情狀可憫恕者，
    得酌量減輕其刑，其所謂「犯罪之情狀」，與同法第五十七
    條規定科刑時應審酌之一切情狀，並非有截然不同之領域，
    於裁判上酌減其刑時，應就犯罪一切情狀（包括第五十七條
    所列舉之十款事項），予以全盤考量，審酌其犯罪有無可憫
    恕之事由（即有無特殊之原因與環境，在客觀上足以引起一
    般同情，以及宣告法定低度刑，是否猶嫌過重等等），以為
    判斷。而販賣第一級毒品罪之法定刑為「死刑或無期徒刑；
    處無期徒刑者，得併科新臺幣一千萬元以下罰金」，然同為
    販賣毒品者，其原因動機不一，犯罪情節未必盡同，有為國
    際間大盤毒梟販賣鉅量者，亦有為一般中、小盤毒販少量販
    賣之分，其販賣行為所造成危害社會之程度自屬有異，法律
    科處此類犯罪，所設之法定最低本刑卻同為「無期徒刑，得
    併科新台幣一千萬元以下罰金」，不可謂不重。我國刑法係
    採教育刑主義，於此情形，倘依其情狀茍予長期教育改造，
    即足以懲儆，並可達防衛社會之目的者，自非不可依客觀之
    犯行與主觀之惡性二者加以考量其情狀，是否顯有可憫恕之
    處，如認科以最低度刑仍嫌過重者，即有斟酌適用刑法第59
    條之規定酌量減輕其刑，期使個案裁判之量刑，能臻於至當
    ，符合比例原則。被告丙○○雖有販賣海洛因之行為，惟被
    告丙○○販賣海洛因之對象僅二人，販賣次數為四次，販賣
    所得為二萬二千元，所販賣之毒品數量非鉅，所生危害有限
    ，犯罪情節尚非極為重大，若不論販賣之對象、數量多寡，
    概依上開法定刑論處，尚屬過苛，在客觀上足以引起社會一
    般之同情，自不符比例原則及公平原則，而顯屬過重。故綜
    合前述各情，認被告丙○○所犯販賣第一級毒品罪，情狀尚
    堪憫恕，爰依刑法第59條規定，均酌量減輕其刑。
肆、撤銷改判之理由：
一、原審以被告丙○○被訴販賣第一級、第二級毒品部分罪証明
    確，因予論罪科刑，固非無見。但查：(1)被告丙○○行為後
    毒品危害防制條例部分條文業於98年5月5日經修正通過，並
    於同年月20日經總統公布，於同年月22日起施行，已如上述
    ，其中就第4條等規定，原審未及比較新舊法適用，容有未
    當。(2)另安非他命之外包裝袋，係被告丙○○供販賣第二級
    毒品所用之物，且屬被告丙○○所有，應依毒品危害防制條
    例第19條第1項前段規定諭知沒收，又海洛因外包裝袋則非
    屬被告丙○○所有，不應諭知沒收（詳如後述），原審認上
    開毒品之包裝袋與毒品既已無法完全析離，應依毒品危害防
    制條例第18條第1項前段規定，沒收銷燬之，亦有未當。(3)
    被告丙○○於96年年底至97年2月間某日，以每包安非他命
    一千元價格，在台南市安平區運河附近之公園，販賣安非他
    命一包與王清原，共1次部份並不構成犯罪（理由如後述貳
    、(三)部份），原審不查就此部分遽予論罪，尚有未合。(4)按
    死刑、無期徒刑不得加重，刑法第64條第1項、第65條第1項
    分別定有明文。而毒品危害防制條例第4條第1項之販賣第一
    級毒品罪，法定刑為死刑或無期徒刑，處無期徒刑者得併科
    新台幣一千萬元以下罰金；第4條第2項之販賣第二級毒品，
    法定刑為無期徒刑或7年以上有期徒刑，得併科新台幣七百
    萬元以下罰金；則刑有加重時，依上開規定即不得就死刑、
    無期徒刑部分予以加重，乃原判決理由欄認被告所犯如附表
    一編號三、四及附表二編號四部分成立累犯，並依上開規定
    加重其刑，而未將死刑、無期徒刑部分予以排除，顯有未當
    。
二、被告丙○○上訴意旨否認販賣犯行，請求撤銷原判決，除原
    審判決附表二編號一部份（即販賣第二級毒品與王清原部份
    ）為有理由外，其餘部分為無理由；且原判決亦有上開可議
    之處，自屬無可維持，應由本院將原判決關於被告丙○○販
    賣第一、二級毒品及定執行刑部分均予以撤銷改判。爰審酌
    被告丙○○本身亦曾施用毒品，此有臺灣高等法院被告前案
    紀錄表在卷足參，當知毒品對人身心戕害之嚴重性，且其尚
    屬青壯，不思努力工作賺取正當酬勞，竟販毒他人以牟取利
    益，並參酌其販賣毒品金額、所得暨犯罪後之態度等一切情
    狀，分別量處如如附表一、二所示之刑，並定其應執行刑，
    以資懲儆。
三、
(一)按以營利為目的販入毒品，經多次販賣後（一次販入，多次
    販出），持有剩餘毒品被查獲，其各次販賣毒品行為，固應
    合併處罰。惟該持有剩餘毒品之低度行為，應僅為最後一次
    販賣毒品之高度行為所吸收，不另論罪。則就該查獲之剩餘
    毒品，自只能於最後一次販賣毒品宣告沒收銷燬，不得於各
    次販賣毒品罪均一併宣告，最高法院98年度台上字第1063號
    、98年度台上字第738號判決意旨可資參照。查本件扣案之
    第一級毒品海洛因（合計淨重1.86公克，空包裝總重0.54公
    克）及第二級毒品安非他命1包（含袋重1.4公克），分別屬
    毒品危害防制條例所管制之第一級、第二級毒品，雖係警方
    於97年8月20日20時許，在臺南市安平區○○○街一二七號
    前，在被告甲○○身上查獲，惟上開自被告甲○○身上查獲
    之海洛因二包，係被告甲○○向被告丙○○購得；另安非他
    命一包，則係張正凱於97年8月20日向被告丙○○購買安非
    他命時，被告丙○○交待被告甲○○轉交予張正凱，此業據
    證人甲○○、張正凱證述在卷，已如前述；從而扣案之安非
    他命1包為被告供販賣第二級毒品所用，應依毒品危害防制
    條例第18條第1項前段之規定，在最後一次販賣之罪刑項下
    ，諭知沒收銷燬之。至海洛因2包分別於附表一編號三、四
    為被告供販賣第一級毒品所用，亦堪予認定，又查本件於被
    告甲○○身上查獲扣案之第一級毒品海洛因原為2包，然於
    送鑑定時已合併為1包，此業據前揭法務部調查局鑑定書於
    鑑定結果欄中記明「送驗粉末檢品1包（送驗單位註明為2包
    ，惟經檢視實僅一包）」等語，有該鑑定書可參，另依被告
    甲○○供稱經警查獲扣案之海洛因2包之價格分別為6000 元
    、12000元，爰就鑑定結果海洛因1包之淨重1.86公克，依1
    ：2之比例計算其各包重量，其中一包重為0.62公克，另一
    包重為1.24公克，依毒品危害防制條例第18條第1項前段之
    規定，分別於附表一編號三、四該次販賣之罪刑項下，諭知
    沒收銷燬。
(二)次按，毒品危害防制條例第19條第1項規定：「犯第四條至
    第九條、第十二條、第十三條或第十四條第一項、第二項之
    罪者，其供犯罪所用或因犯罪所得之物，均沒收，如全部或
    一部不能沒收時，追徵其價額或以其財產抵償之。」，此規
    定係採義務沒收主義，凡供犯罪所用或因犯罪所得之財物，
    且屬犯人所有者，均應宣告沒收，不以當場搜獲扣押為限。
  (一)查本件附表一編號一至編號四及附表二編號一至編號四之「
    毒品種類、價格及數量欄」所示之金額，分別為被告四次販
    賣海洛因、四次販賣安非他命所得之財物，且為被告所有，
    雖未扣案，仍應分別依毒品危害防制條例第19條第1項規定
    ，宣告沒收，如全部或一部不能沒收時，以其財產抵償之。
  (二)另包裝上開毒品安非他命之外包裝袋一個，係用於包裹安非
    他命，防其裸露、逸出、潮濕，便於攜帶用以販賣，係被告
    供販賣第二級毒品所用之物，且屬被告所有，已如前述，爰
    依毒品危害防制條例第19條第1項前段規定，於附表二編號
    四罪刑項下宣告沒收。至海洛因之外包裝袋已因連同海洛因
    販賣予甲○○而屬甲○○所有，爰未併予沒收。
  (三)至被告連絡使用之手機（含門號0000000000號ＳＩＭ卡），
    為被告供販賣海洛因及安非他命所用之物，已如前述，雖被
    告丙○○否認其為門號申辦名義人，然業據被告丙○○坦承
    為其使用，既經移轉占有交付被告持有使用，此一手機之動
    產所有權顯已因移轉為被告占有，而該手機之所有權已隨之
    移轉，即屬被告所有無疑，雖未扣案，應認為被告所有至明
    ，又如前揭證人供述，渠等均係撥打被告之上開行動電話聯
    絡交易毒品事項，足認該行動電話係供被告販賣第一、二級
    毒品所用之物，雖未扣案，仍應依毒品危害防制條例第19條
    第1項規定，宣告沒收，如全部或一部不能沒收時，追徵其
    價額，或以其財產抵償之。
  (四)而警員於97年10月21日前往被告丙○○位在高雄縣湖內鄉○
    ○路○段303號住處搜索時，所扣得之夾鍊袋一批、不明粉
    末一包、不明結晶體一包等物，被告丙○○均否認為其所有
    ，而既無證據證明上開物品與本案販賣第一、二級毒品罪有
    關，又非屬違禁物，爰均不為沒收之諭知；另扣案之帳冊一
    張雖係被告丙○○所有，然與本件犯行無關，自亦無庸為沒
    收之諭知，併此敘明。
伍、不另為無罪諭知部分：
一、公訴意旨另以：被告丙○○基於販賣第一級毒品海洛因、第
    二級毒品安非他命之集合犯意，以行動電話0000000000、00
    00000000號為對外販賣毒品之聯絡工具，先後於：
(一)自97年7月初起，至97年7月31日止，在臺南市○○區○○路
    3段附近，以海洛因1包二、三千元不等之價格，販賣海洛因
    與傅定烽，前後計3、4次。因認被告丙○○除有前述於97年
    7月10日、同年月12日，2次販賣第一級毒品海洛因予證人傅
    定烽之犯行（即如附表一編號一、二所示部分）外，另涉有
    1至2次毒品危害防制條例第4條第1項販賣第一級毒品罪嫌。
(二)自97年6月間起，至97年8月20日止，在臺南市○○街「繽紛
    電子遊藝場」外、汽車旅館外等處，販賣海洛因與甲○○，
    前後計十幾次。因認被告丙○○除有前述於98年8月16日、
    同年8月20日，2次販賣第一級毒品海洛因予證人甲○○之犯
    行（即如附表一編號三、四所示部分）外，另涉有前揭十幾
    次扣除二次以外之毒品危害防制條例第4條第1項販賣第1級
    毒品罪嫌云云。
(三)於96年年底至97年2月間某日及97年2月間，先後以每包安非
    他命一千元價格，在台南市安平區運河附近之公園、在王清
    原位於臺南縣官田鄉○○街72巷9號住處，各販賣安非他命
    一包與王清源，共2次。因認被告丙○○另涉有2次毒品危害
    防制條例第4條第2項之販賣第二級毒品罪嫌。
(四)自97年6月間起，至最後一次97年8月18日晚上十18、19時許
    止，以每公克安非他命三千元之價格，在臺南市○○街「繽
    紛電子遊藝場」外、中國城及臺南市五期重劃區附近汽車旅
    館外等處，販賣安非他命與張正凱，計6、7次。因認被告丙
    ○○除有前述於97年7月9日、同年月10日、同年月12日、同
    年8月18日，四次販賣第二級毒品安非他命予證人張正凱之
    犯行（即如附表二編號一至四所示部分）外，另涉有2至3次
    毒品危害防制條例第4條第2項之販賣第二級毒品罪嫌。
二、按刑事訴訟法第156條第2項規定：被告或共犯之自白，不得
    作為有罪判決之唯一證據，仍應調查其他必要之證據，以察
    其是否與事實相符。其立法意旨乃在防範被告或共犯自白之
    虛擬致與真實不符，而對自白在證據上之價值加以限制，明
    定須藉補強證據以擔保其真實性。並非絕對可由法院自由判
    斷該被告或共犯之自白之證明力；若不為調查，而專憑此項
    自白據為被告犯罪事實之認定，即與上開規定有違；又此所
    謂共犯，包括任意共犯及必要共犯（含對向犯罪之共犯）。
    矧毒品危害防制條例第17條規定，犯施用、販賣或持有毒品
    罪，供出毒品來源，因而破獲者，得減輕其刑，則施用、販
    賣或持有毒品之人，如供出毒品之來源因而破獲者，既得邀
    減輕其刑之寬典，為擔保其所為不利於對向共犯之陳述之真
    實性，尤應有足以令人確信其陳述為真實之補強證據。而所
    謂補強證據，則指該自白本身之外，其他足以證明自白之犯
    罪事實確具有相當程度真實性之證據而言，雖所補強者，非
    以事實之全部為必要，但亦須因補強證據與自白之相互利用
    ，足使犯罪事實獲得確信者，始足當之（最高法院97年度臺
    上字第1640號判決意旨參照）。
三、訊據被告丙○○堅決否認有公訴意旨所指上開犯行，辯稱：
    伊曾經無償轉讓毒品給王清原、張正凱、傅定烽，但並無販
    賣毒品給他們，伊也沒有賣毒品給甲○○，只有跟他一起施
    用云云。經查：
(一)關於被告丙○○被訴另涉嫌販賣第一級毒品海洛因予傅定烽
    一、二次部分：
    證人傅定烽於警詢中證述：伊都是以電話撥打被告丙○○的
    行動電話後，要被告丙○○帶海洛因到伊上班的公司交易（
    見警卷一第45頁）；於偵查中證稱：毒品都是向被告丙○○
    購買，伊與被告丙○○都用電話聯絡（見偵卷一第111頁）
    ；於原審審理中證述：伊跟被告丙○○拿海洛因都是用電話
    聯絡（見原審卷第199頁）。是由此可知證人傅定烽均係以
    電話向被告丙○○聯絡購買海洛因。而本件公訴意旨亦認為
    證人傅定烽向被告丙○○購買海洛因之時間係在97年7月初
    起，至97年7月31日止。然依卷附被告丙○○與該證人通話
    之通訊監察譯文內容，僅足以佐證證人傅定烽證稱於97年7
    月10日及同年月12日，在其位於臺南市○○路之上班地點，
    向被告丙○○購買海洛因二次之事實。尚難據認該證人有向
    被告丙○○購得海洛因多達三、四次之事實。則公訴人就被
    告丙○○其餘被訴販賣第一級毒品海洛因予證人傅定烽之犯
    行，除證人傅定烽之供述外，別無其他補強證據可資擔保證
    人傅定烽上開供述之真實性，自無從遽認被告丙○○亦有此
    部分販賣第一級毒品海洛因之犯行。
(二)關於被告丙○○被訴另涉嫌販賣第一級毒品海洛因予甲○○
    八餘次部分：
    公訴意旨認被告丙○○有此部分犯行無非係以證人甲○○於
    警、偵訊時之供述為其論據。然被告丙○○除確有如附表一
    編號三、四所示販賣第一級毒品海洛因予證人甲○○之犯行
    外（詳如前述有罪部分），其餘公訴人指訴被告丙○○多次
    販賣第一級毒品海洛因予證人甲○○之犯行，除證人甲○○
    於警、偵訊及原審審理之供述外，並無通訊監察譯文或其餘
    補強證據可資擔保證人甲○○供述之真實性，自無從遽認被
    告丙○○確有如附表一編號三、四所示部分外之其餘販賣海
    洛因予證人甲○○之犯行。
(三)關於被告丙○○被訴涉嫌販賣第二級毒品安非他命予王清原
    2次部分：
    證人王清原先於警詢中供稱：之前曾向被告丙○○買過二次
    毒品云云，惟經警員進一步詢問證人王清原，其最近一次向
    被告丙○○毒品之時、地時，證人王清原則答稱：約於九十
    六年底，在臺南市安平區運河邊的公園內，以一千元購得一
    小包等語明確（見警卷一第51至52頁）。嗣證人王清原於檢
    察官訊問時又證稱：沒有跟被告丙○○買毒品，算是他請伊
    ，今年過年期間請伊二次，都是請安非他命，一次是他到伊
    家請伊，伊給他一千，但是這次是感謝他幫伊處理一件事；
    一次是在運河邊公園請伊，這次有拿一千元給他，算是貼他
    油錢，感謝他請伊云云（見偵卷一第158頁），嗣於原審審
    理時證述：被告丙○○有請伊二次安非他命，一次在伊住處
    ，另一次在運河公園旁，伊事後都有拿一千元給被告丙○○
    ，不過不是買毒品的費用，算是補貼他的云云（見原審卷第
    177、179頁）。是證人王清原在警詢中並未提及曾經在自己
    住處內向被告丙○○購買過安非他命，直至偵訊及原審審理
    時，始證述：被告丙○○曾於過年期間，在伊住處請伊施用
    安非他命，伊當時有拿一千元給被告丙○○云云，先後所述
    已有出入。況證人王清原於偵查中，固為上開證述，然其隨
    即解釋該一千元是為了感謝被告丙○○幫伊處理一件事等語
    ，證人證述既前後不一，其證詞之憑信性自有可議。參以警
    員在警詢中，曾對證人王清原提示證人王清原與被告丙○○
    間之97年7月12日通訊監察譯文，並詢問證人王清原該次電
    話聯繫內容，可知警方對於被告丙○○所持有之電話雖進行
    通訊監察，然卻無法提出96年年底至97年2月間之通訊監察
    譯文以資佐證，是自難僅依證人王清原前後不一致之供述，
    且無通訊監察譯文或其餘補強證據擔保王清原供述之真實性
    之情況下，即遽認被告丙○○確有公訴人所指此部份販賣第
    二級毒品安非他命予證人王清源之犯行。
(四)關於被告丙○○被訴另涉嫌販賣第二級毒品安非他命予張正
    凱二至三次部分：
    公訴意旨認被告丙○○有此部分犯行無非以證人張正凱於警
    、偵訊時之供述及通訊監察譯文為其論據。然被告丙○○除
    確有如附表二編號一至四所示販賣第二級毒品安非他命予證
    人張正凱之犯行外（詳如前述有罪部分），其餘公訴人指訴
    被告丙○○多次販賣安非他命予證人張正凱之犯行，除證人
    張正凱於警、偵訊及原審審理之供述外，並無通訊監察譯文
    或其餘補強證據可資擔保證人張正凱供述之真實性，自無從
    遽認被告丙○○確有如附表二編號一至四所示部分外之其餘
    販賣安非他命予證人張正凱之犯行。
四、至於警員在被告丙○○住處搜索查獲扣案之夾鍊袋一批、不
    明粉末一包、不明結晶體一包及帳冊一張等物，既非被告丙
    ○○與上開證人等交易時當場查獲，自難憑以認定被告丙○
    ○確有如上述各節所述販賣海洛因或安非他命之事實。此外
    ，本院復查無其他積極證據足資證明被告丙○○確有如公訴
    意旨所指之上開犯行，上開公訴意旨所指被告丙○○涉嫌販
    賣第一級毒品海洛因及第二級毒品安非他命之犯行，自屬無
    法證明。惟公訴意旨於起訴書犯罪事實欄內既認被告丙○○
    此部分被訴販賣第一級毒品海洛因及第二級毒品安非他命之
    犯行與前揭起訴論罪科刑之犯行，均係基於反覆之犯意為之
    ，自應認公訴意旨係以「集合犯」之單一犯意，就被告丙○
    ○販賣第一級毒品、販賣第二級毒品之犯行，分別以一罪起
    訴，而被告丙○○確有如附表一、二所示販賣第一級毒品海
    洛因及第二級毒品安非他命之犯行，既經認定如前，依起訴
    不可分，就被告丙○○上開被訴販賣第一級毒品海洛因及第
    二級毒品安非他命之犯罪不能證明部分，爰均不另為無罪之
    諭知。
乙、無罪部分：
一、公訴意旨另以：被告甲○○基於販賣第二級毒品安非他命之
    集合犯意，於97年8月20日15、16時許，在臺南市中西區○
    ○○路「洛磯山棒球打擊場」內，以安非他命1包一千元之
    價格，販賣安非他命予證人張慶祥1次，因認被告甲○○涉
    有毒品危害防制條例第4條第2項之販賣第二級毒品罪嫌等語
    。
二、按犯罪事實應依證據認定之，無證據不得認定犯罪事實；又
    不能證明被告犯罪者，應諭知無罪之判決，刑事訴訟法第一
    百五十四條第二項、第三百零一條第一項分別定有明文；且
    認定不利於被告之事實，須依積極證據，苟積極證據不足為
    不利於被告事實之認定時，即應為有利於被告之認定，更不
    必有何有利之證據（最高法院30年上字第816號判例意旨參
    照）；而認定犯罪事實所憑之證據，雖不以直接證據為限，
    間接證據亦包括在內；然而無論直接或間接證據，其為訴訟
    上之證明，須於通常一般之人均不致有所懷疑，而得確信其
    為真實之程度者，始得據為有罪之認定，倘其證明尚未達到
    此一程度，而有合理之懷疑存在時，基於無罪推定之原則，
    即應為無罪之判決（最高法院76年臺上字第4976號判例參照
    ）。再按被告之自白，不得作為有罪判決之唯一證據，仍應
    調查其他必要之證據，以察其是否事實相符，刑事訴訟法第
    156條第2項定有明文。是被告唯一自白，仍應調查其他必要
    之證據，以察其是否與事實相符，即以補強證據限制自白於
    證據上之價值，並以之擔保自白之真實性。所謂補強證據，
    係指除該本身之自白外，其他足資證明自白之犯罪事實確具
    有相當程度之證據而言，雖其所補強者，非以事實之全部為
    必要，但亦須因補強證據與自白之相互利用而足使犯罪事實
    獲得確信者，始足當之（最高法院74年臺覆字第10號判例意
    旨參照）。另施用毒品者所稱其向某人買受毒品之指證，不
    得作為有罪判決之唯一證據，其真實性有待其他必要證據加
    以補強，所謂必要之補強證據，固不以證明販賣毒品犯罪構
    成要件之全部事實為必要，但以與施用者之指證具有相當之
    關聯性為前提，其經與施用者之指證綜合判斷，已達於通常
    一般人均不致有所懷疑，而得確信施用者之指證為真實者，
    始得為有罪之認定。且該必要之補強證據，應係針對同一犯
    罪事實，如多位施用毒品者所證非同一個別犯罪事實，即非
    具有互補性之證據，自不得認該多位施用毒品者之證詞相互
    補強，作為上訴人個別犯行之補強證據（最高法院96年度臺
    上字第7949號判決意旨參照）。
三、本件公訴意旨認被告甲○○涉有前揭販賣第二級毒品安非他
    命之犯行，無非以證人張慶祥警、偵訊之供述及扣案之第一
    、二級毒品為其論據。訊據被告甲○○堅決否認有販賣第二
    級毒品之犯行，辯稱：伊與張慶祥曾在96年11月中旬一起被
    查獲，當時張慶祥被列為涉嫌販賣一、二級毒品的被告，伊
    是證人，因為這個因素他才指證伊云云。經查：
(一)證人張慶祥於警詢中證稱：伊曾於97年8月20日15、16時，
    在位於臺南市○○○路上的洛磯山棒球打擊場內向被告甲○
    ○購買一千元的安非他命一次云云（見警卷一第39至40頁）
    ；復於偵訊時證稱：於97年8月20日14時許，在中華西路洛
    磯山棒球打擊場向被告甲○○買一千元安非他命，是他自己
    交給伊毒品，錢是事後伊再拿給他，伊就向他買過這一次，
    伊是打電話給他，電話號碼伊忘記了云云（見偵卷二第41頁
    ）。則證人張慶祥於警詢及偵訊中固均證述係於97年8月20
    日下午，在位於臺南市○○○路之洛磯山棒球打擊場向被告
    甲○○購買一千元安非他命，然其於偵訊中，卻表示「錢是
    事後伊再拿給他」云云，此情已與警詢中所述有所不同。嗣
    證人張慶祥於原審審理時又證稱：伊有在警察局及檢察官那
    裡講說跟甲○○買毒品，但其實是伊跟他拿的，甲○○沒有
    跟伊收錢。因為之前有一件毒品的案件，伊與甲○○都是被
    告，甲○○交保，伊被收押，伊對於這件案子很懷疑。伊對
    甲○○不爽，只是沒有表現出來云云（見原審卷第239至241
    頁）。可知證人張慶祥於原審審理時已改口推翻前開警詢及
    偵查中有向被告甲○○購買毒品之證述。是證人張慶祥所為
    證述既前後不一，其證詞之憑信性自有可議。
    又證人張慶祥於偵訊時雖證稱其係撥打被告甲○○之電話與
    其交易毒品（見偵卷二第41頁）。惟卷內並無任何被告甲○
    ○與證人張慶祥之通聯或監聽錄音，以證明證人張慶祥確有
    撥打電話向被告甲○○購買毒品之紀錄。
(二)警方固於97年8月20日20時許，在臺南市安平區○○○街127
    號前，當場在被告甲○○身上查獲第一級毒品海洛因2包（
    合計淨重1.86公克，空包裝總重0.54公克）、第二級毒品安
    非他命1包（含袋重1.4公克）、電燈泡4個、行動電話1支、
    現金7400元等物。惟上開物品均非被告甲○○與證人張慶祥
    交易時當場查獲。且上開自被告甲○○身上查獲之海洛因2
    包，係被告甲○○向被告丙○○購得；另安非他命1包，則
    係被告甲○○於97年8月20日向被告丙○○購買海洛因時，
    被告丙○○交待其轉交予張正凱，此業據證人張正凱證述在
    卷，已如前述。則上開扣案之第二級毒品安非他命1包既非
    被告甲○○所有，自難以此作為被告甲○○販賣毒品之補強
    證據。是綜合上開說明，本件除證人張慶祥個人前後不一之
    指證外，別無其他補強證據可資擔保其供述之真實性，自無
    從遽認被告甲○○確有公訴意旨上開所指之販賣第二級毒品
    犯行。
四、另公訴意旨另以：97年8月20日被告丙○○將欲販賣與張正
    凱之安非他命1包，交由知情之被告甲○○轉交與張正凱，
    於同日21時，在臺南市安平區○○○街127號前，嗣被告甲
    ○○駕駛車號ＸＱ六－四六六號重機車，將安非他命1包持
    至該處，欲交付張正凱時，為警查獲，因認被告涉犯毒品危
    害防制條例第4條第2項之罪云云（按此部份犯行，業據起訴
    書犯罪事實欄所詳載，而為起訴效力所及）。惟訊據被告矢
    口否認有此部份販賣犯行。經查，97年8月20日當次，係因
    警方逮捕張正凱後，委請張正凱以電話聯絡藥頭丙○○佯稱
    欲購買毒品安非他命，張正凱乃以電話連絡丙○○，請丙○
    ○將先前雙方已達成買賣合意之安非他命（按即附表二編號
    4號所示部分）交付予張正凱，丙○○乃委請前來向其購買
    毒品海洛因之被告甲○○，將該毒品安非他命轉交予張正凱
    ，嗣甲○○依約欲將該毒品安非他命轉交予張正凱時，因而
    為現場埋伏之警員查獲一節，業據證人張正凱證述明確，足
    見被告甲○○就丙○○與張正凱先前所達成之買賣毒品安非
    他命之合意行為，並未參與，而其嗣後交付毒品安非他命予
    張正凱之行為，則係因警方之授意，致使原無販賣毒品安非
    他命犯意之甲○○臨時起意代為轉交該毒品，則該行為既係
    在警方監控下所為，於客觀上根本不能發生犯罪之結果（亦
    即無法使原本其未參與之未遂犯行，進而達成既遂之階段）
    ，而無具體危險，依法自難謂被告甲○○應成立販賣第二級
    毒品既遂或未遂罪。
五、綜上所述，本件除證人張慶祥之單一證述外，別無其他補強
    證據可資佐證被告甲○○有何販賣安非他命犯行，自難遽認
    被告甲○○確有公訴意旨所載之販賣第二級毒品安非他命犯
    行。是公訴人所舉被告甲○○販賣第二級毒品安非他命犯行
    之證據，自難謂已達一般人可確信其為真實亦即已超越合理
    懷疑之程度，依嚴格證據之法則，尚不得遽以為不利於被告
    甲○○之認定。此外，本院復查無其他積極之證據，足以證
    明被告甲○○確有公訴人所指販賣第二級毒品犯行，是被告
    甲○○被訴犯行，尚屬不能證明，原審就被告甲○○部分為
    無罪之判決，固非無見。然原判決就公訴意旨所指於97年8
    月20日21時許，在臺南市安平區○○○街127號前，被告甲
    ○○駕駛車號ＸＱ6－466號重機車，將安非他命1包持至該
    處，欲交付張正凱時，為警查獲，認被告涉犯毒品危害防制
    條例第4條第2項之罪部分，並未敘明被告無罪之理由，顯有
    已受請求事項未予判決之違法，是檢察官上訴意旨，仍認被
    告甲○○有罪，並據而指摘原判決此部份不當，雖為無理由
    惟原判決既有上開可議之處，即屬無可維持，應由本院將原
    判決關於被告甲○○部分予以撤銷改判，另為被告甲○○無
    罪之諭知。
伍、論罪法條
一、刑事訴訟法第369條第1項前段、第364條、第301條第1項、
    第299條第1項前段。
二、修正前毒品危害防制條例第4條第1項、第2項、第6項、第18
    條第1項前段、第19條第1項。
三、刑法第2條第1項前段、第11條前段、第25條第2項、第47 條
    第1項、第59條、第51條第5款。
本案經檢察官羅清溪到庭執行職務。
中    華    民    國    98    年    10    月    20    日
                  刑事第四庭    審判長法  官  吳志誠
                                      法  官  彭喜有
                                      法  官  羅心芳
以上正本證明與原本無異。
被告丙○○及檢察官如不服本判決應於收受送達後10日內向本院
提出上訴書狀，其未敘述上訴理由者，並得於提起上訴後10日內
向本院補提理由書（均須按他造當事人之人數附繕本）「切勿逕
送上級法院」。
                                      書記官  蔡振豐
中    華    民    國    98    年    10    月    21    日
附錄本案論罪科刑法條：
毒品危害防制條例第4條
製造、運輸、販賣第一級毒品者，處死刑或無期徒刑；處無期徒
刑者，得併科新臺幣1千萬元以下罰金。
製造、運輸、販賣第二級毒品者，處無期徒刑或7年以上有期徒
刑，得併科新臺幣7百萬元以下罰金。
製造、運輸、販賣第三級毒品者，處5年以上有期徒刑，得併科
新臺幣5百萬元以下罰金。
製造、運輸、販賣第四級毒品者，處3年以上10年以下有期徒刑
，得併科新臺幣3百萬元以下罰金。
製造、運輸、販賣專供製造或施用毒品之器具者，處1年以上7
年以下有期徒刑，得併科新臺幣1百萬元以下罰金。
前五項之未遂犯罰之。
【附表一】
┌─┬──────┬────┬───┬───┬────┬──────────┐
│編│時    間    │地    點│  交易│販賣毒│主    刑│從                刑│
│號│            │        │  對象│品所得│        │                    │
├─┼──────┼────┼───┼───┼────┼──────────┤
│1 │97年7月10日 │臺南市中│傅定烽│3000元│丙○○販│未扣案之門號        │
│  │晚間某時    │西區金華│      │      │賣第一級│0000000000行動電話壹│
│  │            │路3段某 │      │      │毒品，處│支（含ＳＩＭ卡）沒收│
│  │            │KTV     │      │      │有期徒刑│，如一部或全部不能沒│
│  │            │        │      │      │拾陸年。│收時，追徵其價額或以│
│  │            │        │      │      │        │其財產抵償之；未扣案│
│  │            │        │      │      │        │之販賣毒品所得新臺幣│
│  │            │        │      │      │        │參仟元沒收，如全部或│
│  │            │        │      │      │        │一部不能沒收時，以其│
│  │            │        │      │      │        │財產抵償之。        │
├─┼──────┼────┼───┼───┼────┼──────────┤
│2 │97年7月12日 │同上    │同上  │1000元│丙○○販│未扣案之門號        │
│  │晚間某時    │        │      │      │賣第一級│0000000000行動電話壹│
│  │            │        │      │      │毒品，處│支（含ＳＩＭ卡）沒收│
│  │            │        │      │      │有期徒刑│，如一部或全部不能沒│
│  │            │        │      │      │拾陸年。│收時，追徵其價額或以│
│  │            │        │      │      │        │其財產抵償之；未扣案│
│  │            │        │      │      │        │之販賣毒品所得新臺幣│
│  │            │        │      │      │        │壹仟元沒收，如全部或│
│  │            │        │      │      │        │一部不能沒收時，以其│
│  │            │        │      │      │        │財產抵償之。        │
├─┼──────┼────┼───┼───┼────┼──────────┤
│3 │97年8月16日 │臺南市中│甲○○│6000元│丙○○販│扣案之第一級毒品海洛│
│  │不詳時間    │西區友愛│      │      │賣第一級│因壹包（淨重零點陸貳│
│  │            │街繽紛遊│      │      │毒品，累│公克）沒收銷燬之；未│
│  │            │藝場外  │      │      │犯，處有│扣案之門號0000000000│
│  │            │        │      │      │期徒刑拾│行動電話壹支（含ＳＩ│
│  │            │        │      │      │陸年貳月│Ｍ卡）沒收，如一部或│
│  │            │        │      │      │。      │全部不能沒收時，追徵│
│  │            │        │      │      │        │其價額或以其財產抵償│
│  │            │        │      │      │        │之；未扣案之販賣毒品│
│  │            │        │      │      │        │所得新臺幣陸仟元沒收│
│  │            │        │      │      │        │，如全部或一部不能沒│
│  │            │        │      │      │        │收時，以其財產抵償之│
│  │            │        │      │      │        │。                  │
├─┼──────┼────┼───┼───┼────┼──────────┤
│4 │97年8月20日 │臺南市中│同上  │12000 │丙○○販│扣案之第一級毒品海洛│
│  │19時30分許  │西區中華│      │元    │賣第一級│因壹包（淨重壹點貳肆│
│  │            │西路湖美│      │      │毒品，累│公克）沒收銷燬之；未│
│  │            │汽車旅館│      │      │犯，處有│扣案之門號0000000000│
│  │            │外      │      │      │期徒刑拾│行動電話壹支（含ＳＩ│
│  │            │        │      │      │陸年貳月│Ｍ卡）沒收，如一部或│
│  │            │        │      │      │。      │全部不能沒收時，追徵│
│  │            │        │      │      │        │其價額或以其財產抵償│
│  │            │        │      │      │        │之；未扣案之販賣毒品│
│  │            │        │      │      │        │所得新臺幣壹萬貳仟元│
│  │            │        │      │      │        │沒收，如全部或一部不│
│  │            │        │      │      │        │能沒收時，以其財產抵│
│  │            │        │      │      │        │償之。              │
└─┴──────┴────┴───┴───┴────┴──────────┘
【附表二】
┌─┬──────┬────┬───┬───┬────┬──────────┐
│編│時      間  │地    點│  交易│販賣毒│主    刑│從                刑│
│號│            │        │  對象│品所得│        │                    │
├─┼──────┼────┼───┼───┼────┼──────────┤
│1 │97年7月9日晚│臺南市中│張正凱│3000元│丙○○販│未扣案之門號        │
│  │間某時      │西區友愛│      │      │賣第二級│0000000000行動電話壹│
│  │            │路繽紛遊│      │      │毒品，處│支（含ＳＩＭ卡）沒收│
│  │            │藝場外或│      │      │有期徒刑│，如一部或全部不能沒│
│  │            │中華西路│      │      │捌年。  │收時，追徵其價額或以│
│  │            │湖美汽車│      │      │        │其財產抵償之；未扣案│
│  │            │旅館外  │      │      │        │之販賣毒品所得新臺幣│
│  │            │        │      │      │        │參仟元沒收，如全部或│
│  │            │        │      │      │        │一部不能沒收時，以其│
│  │            │        │      │      │        │財產抵償之。        │
├─┼──────┼────┼───┼───┼────┼──────────┤
│2 │97年7月10日 │同上    │同上  │3000元│丙○○販│未扣案之門號        │
│  │晚間某時    │        │      │      │賣第二級│0000000000行動電話壹│
│  │            │        │      │      │毒品，處│支（含ＳＩＭ卡）沒收│
│  │            │        │      │      │有期徒刑│，如一部或全部不能沒│
│  │            │        │      │      │捌年。  │收時，追徵其價額或以│
│  │            │        │      │      │        │其財產抵償之；未扣案│
│  │            │        │      │      │        │之販賣毒品所得新臺幣│
│  │            │        │      │      │        │參仟元沒收，如全部或│
│  │            │        │      │      │        │一部不能沒收時，以其│
│  │            │        │      │      │        │財產抵償之。        │
├─┼──────┼────┼───┼───┼────┼──────────┤
│3 │97年7月15日 │同上    │同上  │3000元│丙○○販│未扣案之門號        │
│  │晚間某時    │        │      │      │賣第二級│0000000000行動電話壹│
│  │            │        │      │      │毒品，處│支（含ＳＩＭ卡）沒收│
│  │            │        │      │      │有期徒刑│，如一部或全部不能沒│
│  │            │        │      │      │捌年。  │收時，追徵其價額或以│
│  │            │        │      │      │        │其財產抵償之；未扣案│
│  │            │        │      │      │        │之販賣毒品所得新臺幣│
│  │            │        │      │      │        │參仟元沒收，如全部或│
│  │            │        │      │      │        │一部不能沒收時，以其│
│  │            │        │      │      │        │財產抵償之。        │
├─┼──────┼────┼───┼───┼────┼──────────┤
│4 │97年8月18日1│臺南市中│同上  │12000 │丙○○販│扣案之第二級毒品安非│
│  │8、19時許   │華西路北│      │元，本│賣第二級│他命（含袋重壹點肆公│
│  │            │海汽車旅│      │次犯行│毒品，未│克）沒收銷燬之；扣案│
│  │            │館外    │      │因尚未│遂，累犯│之包裝上開安非他命之│
│  │            │        │      │交付毒│，處有期│外包裝袋壹個沒收；未│
│  │            │        │      │品安非│徒刑肆年│扣案之門號0000000000│
│  │            │        │      │他命即│。      │行動電話壹支（含ＳＩ│
│  │            │        │      │為警查│        │Ｍ卡）沒收，如一部或│
│  │            │        │      │獲，因│        │全部不能沒收時，追徵│
│  │            │        │      │而止於│        │其價額或以其財產抵償│
│  │            │        │      │未遂階│        │；未扣案之販賣毒品所│
│  │            │        │      │段    │        │得新臺幣壹萬貳仟元沒│
│  │            │        │      │      │        │收，如全部或一部不能│
│  │            │        │      │      │        │沒收時，以其財產抵償│
│  │            │        │      │      │        │之。                │
└─┴──────┴────┴───┴───┴────┴──────────┘


司法院資訊處製作；財團法人民間司法改革基金會備份。
